臺灣高等法院刑事判決　　　　　　94年度重上更(三)字第82號
上　訴　人
即　被　告　乙○○
選任辯護人　黃丁風律師
　　　　　　黃雅羚律師
　　　　　　黃敬唐律師
上　訴　人
即　被　告　丙○○
選任辯護人　謝恩華律師
　　　　　　岳　珍律師
上　訴　人
即　被　告　甲○○
選任辯護人　江鶴鵬律師
　　　　　　林月雪律師
上列上訴人因懲治走私條例等案件，不服臺灣士林地方法院84年
度訴字第1185號，中華民國85年12月9日第一審判決（起訴案號
：臺灣士林地方法院檢察署84年度偵字第3594號、第4826號、第
6228號、第5060號，移請併辦案號：台灣基隆地方法院檢察署86
年度偵字第3738號），提起上訴，經辦判決後，由最高法院第三
次發回更審，本院判決如下：
    主  文
原判決關於乙○○、甲○○、丙○○部分均撤銷。
乙○○、丙○○共同私運管制物品進口逾公告數額，乙○○處有
期徒刑壹年貳月、丙○○，累犯，處有期徒刑壹年貳月。
甲○○無罪。
    事  實
一、乙○○（綽號「王哥」）於民國（下同）77年間，曾因過失
    致死案件，經臺灣桃園地方法院判處有期徒刑7月，減為有
    期徒刑3月15日，於77年12月12日易科罰金執行完畢（距本
    案犯行已逾五年，不成立累犯）；丙○○（綽號「阿森」）
    於78年間，曾因違反懲治走私條例案件，經臺灣板橋地方法
    院判處有期徒刑3年6月，嗣分經本院、最高法院駁回上訴確
    定，於81年9月4日假釋，至83年3月14日假釋期滿執行完畢
    ，仍不知悔改。
二、乙○○明知鴻旺企業有限公司（下稱鴻旺公司）負責人林
    （由原審通緝中）利用貨物進口卸貨上岸後，先由貨櫃車頭
    將自輪船上所卸下之貨櫃載運至貨櫃場或碼頭暫時存放，尚
    未由貨主辦理正式申報進口手續以領貨之空檔，而政府相關
    單位疏於控管之機會，趁機以與事先製作仿造完成之相同顏
    色、長度、大小及櫃號之貨櫃（下稱「菜底櫃」），將進口
    櫃（下稱「走私櫃」）加以掉包，以此方式走私香菸進口販
    賣，其方式為先行在國外購買香菸裝運於「走私櫃」中，同
    時將裝運香菸之「走私櫃」顏色、長度、大小及櫃號，由國
    外傳真回國內，再推由林依據「走私櫃」顏色、長度、大
    小及準私文書性質之櫃號GSTU0000000號，交由他人依此在
    另只相同顏色、長度、大小貨櫃上偽造相同貨櫃號碼（係貨
    櫃所有人依「國際貨櫃報關公約」規定所編定，再委由貨櫃
    製造商予以標示，用以表彰貨櫃身分之標誌），使其與裝置
    香菸之「走私櫃」外表相同，作成「菜底櫃」；俟「走私櫃
    」經輪船運送來台卸貨上岸後，尚未由貨主委託報關行正式
    申報進口以領貨之際，伺機以裝有破布或石頭等廉價物品裝
    飾門面之「菜底櫃」，將「走私櫃」予以調換。其竟與林
    基於共同走私管制物品進口之犯意聯絡，於83年10月8日，
    林以前揭方法私運ＭＩＬＤ─ＳＥＶＥＮ牌（俗稱：「七
    星」牌）香煙八百五十箱（貨櫃號碼：GSTU0000000號，完
    稅價格為新台幣（下同）五百零四萬零九百二十五元，已逾
    完稅價格十萬元）進口，乙○○即委由戊○○（綽號「紅龜
    」，業經原審判處有期徒刑1年確定），戊○○再聯絡丁○○（業經原審法院另案以84年度訴字第122號判處有期徒刑1
    年，緩刑4年確定），戊○○與丁○○二人即共同基於運送
    管制物品進口逾公告數額之犯意聯絡，由丁○○負責駕駛貨
    櫃拖車運送該裝置私運進口香菸之「走私櫃」，依戊○○指
    示，將「走私櫃」載運前往基隆市○○區○○路20號前停放
    ，擬伺機聽命乙○○之指揮以戊○○所拖運之「菜底櫃」進
    行掉包，嗣於同日晚間10時45分許，為法務部調查局臺北市
    調查處人員，在該處當場查獲，並於不遠處之同路43號附近
    ，查獲內裝雜物，與前貨櫃大小、顏色、櫃號相同之擬作為
    掉包之「菜底櫃」一只，乙○○、戊○○見事跡敗露，乃趁
    機逃逸。
三、林與陳成家（綽號「養狗」，目前由本院另案92年度上更
    （二）字第229號審理中）於83年9月19日，共同私運管制物
    品ＭＩＬＤ─ＳＥＶＥＮ牌香煙七百五十九箱（起訴書誤載
    為五十七箱）及ＰＥＡＣＥ牌香煙一百零一箱（貨櫃號碼Ｃ
    ＮＣＵ0000000號）（以上香菸合計完稅價格為五百十七萬
    零七百四十元，已逾完稅價格十萬元），以相同之手法，於
    該批裝有香煙之「走私櫃」經卸下輪船後，委託不詳姓名者
    運送碼頭旁，並由具有共同走私犯意聯絡之丙○○擔任指揮
    工作，亦推由林以前一之方法事先依據走私櫃之顏色、長
    度、大小及偽造準私文書性質之櫃號ＣＮＣＵ0000000號之
    「菜底櫃」，再伺機掉包。嗣於同日21時許，為法務部調查
    局臺北市調查處人員，在基隆東二碼頭，查獲前開「走私櫃
    」一只，並於同日22時許，在六堵貨櫃場，查獲擬作為掉包
    使用之同一櫃號之「菜底櫃」一只。
四、案經法務部調查局台北市調查處移送臺灣士林地方法院檢察
    署檢察官偵查起訴。
    理  由
一、訊據上訴人即被告乙○○，固坦承於83年10月8 日受林指
    示，聯絡戊○○，並由戊○○覓得司機丁○○運送右開走私
    櫃之行為，然矢口否認被訴犯行，並辯稱：伊未於林走私
    過程中擔任現場指揮工作，亦不知林以上揭掉包手法走私
    ，伊是從事報關業務，林託伊代為報關及找車載運貨櫃，
    而報關行於幫客戶報關之同時，順便找車裝運貨櫃是常有之
    事，伊對於林之所為，完全不知情，而且伊是要戊○○找
    人將貨櫃從五堵拉到碼頭去，並非從碼頭拉出來云云。上訴
    人即被告丙○○亦矢口否認有何走私犯行，並辯稱：伊未擔
    任碼頭指揮工作，因有前科，亦無法取得碼頭通行證，不得
    進入碼頭區，自無從指揮貨櫃車司機進行貨櫃掉包犯行，又
    伊並不認識林、陳成家二人，監聽通話內容與伊無關，00
    0000000 號電話經查亦非伊租用，且監聽錄音譯本中亦無任
    何有關伊從事走私有關之對話，伊為柯清泉之員工，不可能
    指揮柯清泉作事，伊並未與林共同走私香菸云云。
二、經查：
(一)被告乙○○部份：
１、經原審通緝中之在逃被告林與陳奕新等人，自79年間起至
    83年止，長期從事私運香菸進口等情，業據另案被告蔡宏達
    （綽號「眼鏡」）於84年3 月28日偵訊時供述在卷（參卷附
    台灣台北地方法院檢察署83年度偵字第9479號等案件起訴書
    證據並所犯法條欄三、１附於本院另案92年度上更（二）字
    第229 號案件，已經本院調卷核閱屬實，及本案之台灣士林
    地方法院檢察署84年度偵字第3594號起訴書證據並所犯法條
    欄一所載），並有移送機關即台北市調查處在林所經營之
    鴻旺公司搜索後，所查扣之走私資料可資證明（見偵字第50
    60號偵查卷，證物壹、拾壹、貳拾參、伍拾陸、三、三十）
    ，且經陳成家於台北市調查處訊問時指述在卷（原審卷第35
    4 頁反面），故林確有長期走私管制物品香菸進口之事實
    至明。
２、被告乙○○於84年5 月26日於法務部調查局台北市調查處訊
    問時坦承有本案之走私犯行甚詳（見第4826號偵查卷第4 頁
    反面至第6 頁正面），並於同日檢察官複訊時供稱：伊於台
    北市調查處所供內容均實在等語（同前偵卷第26頁反面），
    伊復於同年6 月24日檢察官偵查中坦承於林走私貨櫃進口
    後，擔任現場工作不諱，並坦承83年10月8 日該次走私行為
    時，負責聯繫司機運送走私物品事宜，並找戊○○介紹司機
    來運送貨櫃，每一走私櫃林會給伊一、二十萬元作為報酬
    等情（見第5060號偵查卷65頁），伊於原審訊問時亦供承有
    於右開走私事件擔任現場指揮無誤（原審卷第227 頁正面）
    。又查被告乙○○右開犯行，復據經原審判刑確定之鍾金標
    （判有期徒刑1年）分別於原審85年11月2日、同年11月18日
    訊問時供稱：該次（指83年10月8 日走私行為）係被告乙○○將車輛備妥後，通知彼前去五堵拖「菜底櫃」放在源遠路
    附近，乙○○另一方面指揮丁○○將走私櫃從碼頭拖出來，
    要彼去進行調換等語（見原審卷第195頁反面、第196頁正面
    、第289頁正面至第290頁正面、第299 頁正面）；且經丁○○於所犯案件（原審84年度訴字第122 號）偵審中供稱，係
    戊○○於10月7 日下午向彼邀約參與無訛。雖被告乙○○辯
    稱：伊是要戊○○找人將貨櫃從五堵拉到碼頭去，並非從碼
    頭拉出來云云。然查，被告乙○○一方面委請戊○○負責自
    五堵拖運「菜底櫃」前去源遠路附近擺放外，同時經由至戊○○僱請丁○○負責自碼頭拖運「走私櫃」前去源遠路附近
    ，擬伺機進行調換，有如前述。且查被告乙○○乃與林以
    前揭偷天換日之手法，先行找人以低價值之破布或石頭等雜
    物製作成與「走私櫃」外表相同之「菜底櫃；俟「走私櫃」
    經輪船運送來台卸貨上岸後，尚未由貨主委託報關行正式申
    報進口以領貨之際，伺機以「菜底櫃」，將「走私櫃」予以
    調換，有如前述，因依照被告乙○○等之犯罪手法，勢必須
    有貨櫃車司機分別負責拖運「菜底櫃」與「走私櫃」，並將
    「菜底櫃」拉至事先擺放「走私櫃」之地點附近，伺機將二
    者調換。且查法務部調查局臺北市調查處人員，於同日晚間
    十時四十五分許，除在基隆市○○區○○路20號前，查獲「
    走私櫃」外，並於不遠處之同路43號附近，另行查獲與「走
    私櫃」大小、顏色、櫃號相同之擬作為掉包之「菜底櫃」一
    只，此有調查局台北市調查處移送書及所檢附之筆錄足憑。
    被告乙○○上開所辯：伊是要戊○○找人將貨櫃從五堵拉到
    碼頭去，並非從碼頭拉出來云云，應係飾卸之詞，無解於犯
    行之成立。
３、再查該次被查獲物品香煙850 箱，其完稅價格為504萬925元
    ，有財政部基隆關稅局84年2月4 日84基普緝驗字第00688號
    函附在該案卷內（參卷附該案判決影本理由欄一所載）及台
    灣省菸酒公賣局基隆分局以90年1月20日90基局業自第0394
    號函所檢送財政部基隆關稅局90年1 月17日90基普緝驗字第
    90100358 號函附在本院另案89年度上更（一）卷第317號案
    卷內（參卷附該案判決影本第24頁所載，並經本院將上開二
    函件影印附於本案卷內）可憑，則被告乙○○走私管制物品
    進口之犯行，已堪認定。
４、雖戊○○於本院上訴審訊問時供稱：伊不知「菜底櫃」如何
    製做，只是受乙○○委託去拖貨櫃而已，另以為貨櫃很多才
    去聯絡丁○○，伊從台聯貨櫃場拖到碼頭第一貨櫃中心，事
    後才知所拖貨櫃是假的貨櫃云云（見本院上訴審87年1月9日
    訊問筆錄2 頁），與初供及原審之供詞不符；而且戊○○經
    原審判處共同運送管制物品進口罪有期徒刑一年之重刑，有
    原審判決書在卷可證，倘其確屬不知情，為賺取五千元報酬
    而牽連受累，事後始知悉其所拖係假的貨櫃云云，焉有不據
    理力爭，何至放棄上訴，甘於入監執行之理？又丁○○在本
    院審理中到庭證稱：是戊○○打電話叫伊去將貨櫃由基隆第
    一貨櫃中心拖到暖暖，不知內裝何物云云，查該櫃尚未經查
    驗，竟將之拖到暖暖區○○路20號前路旁停放，其豈不生疑
    ，故應知情甚明。是其等於本院上訴審及本院之供詞，顯係
    迴護共犯乙○○之詞，不足作為有利於被告乙○○之論據。
    被告乙○○及其選任辯護人辯稱：所委託戊○○拖運貨櫃係
    自台聯貨櫃場拖至碼頭第一貨櫃中心，警方查獲之走私貨櫃
    及所謂之菜底櫃均位於基隆巿源遠路，與乙○○委託戊○○
    拖運者並不相同，查獲之走私貨櫃與乙○○無關云云，無非
    係為脫免被告乙○○刑責之詞，均不足採信。
５、本此事實，足徵被告乙○○與林間，對於林前揭私運管
    制物品進口行為，具有犯意聯絡與行為分擔，至為顯然。
(二)被告丙○○部分：
１、被告丙○○固坦承伊綽號為「阿森」，且曾有走私前科屬實
    ，但矢口否認有本案之走私犯行。經查，本案右開83年9 月
    19日該次私運香菸經破獲事件，乃經調查局人員執行監聽錄
    得被告丙○○與陳成家之通話，業經移送機關人員提示予陳
    成家辨認，有該案件移送書暨陳成家83年12月2 日調查筆錄
    影本在卷可稽（見原審卷354至358頁），並經證人負責理貨
    之柯清泉於移送機關訊問時，證稱：於83年9 月中旬，丙○○有向彼表示「國珍輪」上有一貨櫃之貨主急著要貨，請求
    儘快卸下，當時因為有很多稽查隊、機動隊及便衣人員在場
    ，我問丙○○到底是什麼事，丙○○未置可否，只是要彼特
    別注意這些人的動態，彼當時並不知道是走私香菸，是案發
    後，彼曾質問丙○○，丙○○才告訴彼，係幫一位陳先生走
    私香煙云云（偵5060號附調查處卷宗第30頁）；又查調查員
    當場並播放83年9月17日丙○○住所電話0000000號錄音，第
    一通係一位柯姓者聯絡丙○○稱：「阿珍仔」（指「國珍輪
    」）星期一即9月19日下午1時，請丙○○跟他聯絡看看云云
    ，丙○○隨即播電話0000000 號至林、陳成家辦公室，告
    知「陳先生」（應指陳成家）稱：「我們那個朋友（指柯清
    泉）在艙下被幾個秬子圍住云云，柯清泉當場聽完電話錄音
    後，坦承電話中與被告丙○○通話之姓柯者就是彼本人無誤
    ，而「阿珍仔」就是指「國珍輪」云云（偵5060號附調查處
    卷宗第31頁），丙○○於原審坦承有使用該0000000 號電話
    無誤（原審卷第193 頁反面）。被告雖辯稱電話非伊所打，
    伊不認識陳成家云云，並非可採。至該錄音帶經本院函查結
    果，據法務部調查局台北市調查處函稱：83年9 月17日監聽
    被告丙○○住處電話0000000 號錄音帶，因時間久遠，已無
    保存該錄音帶等情，有該處94年10月26日函附本院卷可稽，
    是已無從勘驗，併予敘明。
２、再者，關於調查員就柯清泉與丙○○之電話進行監聽作業，
    於事前已依法報請台灣士林地方法院檢察署檢察官蔡瑞宗指
    揮，並依法取得檢察官核准之通訊監察書後始進行監聽作業
    ，此有法務部調查局台北市調查處93年6月3日肆字第093434
    40940 號函在卷可憑，該處並檢送柯清泉於偵訊時之錄音帶
    至本院，經本院上更（二）審於93年10月26日勘驗該錄影帶
    ，見調查員於對柯清泉進行偵訊過程均有全程連續錄影錄音
    ，此有本院勘驗筆錄可佐。又調查員搜扣自林經營之鴻旺
    企業有限公司之紀錄走私相關支出之帳冊上，亦載有「森」
    之支領紀錄（偵5060號附調查處卷宗第23頁），被告丙○○
    自承伊之綽號為「阿森」無誤。因此證人柯清泉於本院上更
    （一）審訊問時供稱：伊自82年起僱用丙○○做碼頭外圍車
    輛疏導工作，不知走私一事，調查處所為供詞，是調查人員
    寫好要伊簽名，並非真意云云（見本院上更（一）審卷(一)12
    0頁），無非係迴護被告丙○○之詞，不足採信。
３、另證人陳成家於本院上更（一）審證稱：不認識丙○○，不
    知道他們走私之事云云（見本院上更（一）審卷(一)121 頁反
    面），因查被告陳成家被訴與丙○○、林共同走私一案，
    目前仍繫屬於本院另案92年度上更（二）字第229 號審理中
    ，已經本院查明屬實，則陳成家上揭所供無非事關自己刑責
    ，難期客觀真實之陳述，自不足作為有利被告丙○○之論據
    。至於另證人陳世惠證稱：伊僅認識林並與其有金錢借貸
    ，但不認識丙○○，林帳冊上之阿珊亦不知係何人等語（
    見本院上更（二）卷(一)136 頁），亦不足作為有利被告丙○○之證明。又被告另聲請傳訊證人林，目前仍因逃匿經原
    審通緝中，故無法傳喚到案，附此說明。
４、陳成家於偵查中供承有與林共同走私香菸進口云云（見83
    年度偵字第10255號卷第9頁反面至第10頁、第17頁反面至第
    18頁），足徵被告丙○○與陳成家、林等人就該次私運香
    煙進口行為，具有犯意聯絡及行為分擔至明。
５、至於被告丙○○陳稱：其係有走私前科之人，無法申請碼頭
    臨時通行證，又000000000 號行動電話非伊租用云云，固有
    臺灣省基隆港務警察所86年10月28日86基港警檢字第14496
    號函及中華電信基隆營運處86年7 月14日基服字第2176號
    函附卷可稽（見本院上更（二）卷119 及202至211頁）。惟
    查證人柯清泉於本院上訴審86年7 月11日訊問時曾證稱：彼
    有僱請丙○○負責碼頭外圍車輛之疏導工作云云（本院上訴
    審卷第120 頁）。被告丙○○既係受僱於柯清泉從事碼頭外
    圍車輛疏導工作，對於走私貨櫃調度指揮，以行動電話或對
    講機即可遂行指揮調度，非必進入碼頭，與其是否取得碼頭
    臨時通行證無關。又持用之行動電話，是何人租用，亦與其
    擔任走私貨櫃之指揮無必然之關連，於他人申請租用之行動
    電話，亦非不可借用，故000000000 號行動電話據前揭中華
    電信基隆營運處函示，固係曹玉葉租用，而非丙○○，然其
    轉手借用，非無可能，尚難以該行動電話非其租用或未能申
    領臨時碼頭通行證，遽為被告丙○○無參與走私犯行之論據
    。是被告丙○○及其選任辯護人就此所辯，均無足採。
６、法務部調查局臺北市調查處於83年9月19日查獲ＣＮＣＵ000
    0000號貨櫃走私（內置ＭＩＬＤ─ＳＥＶＥＮ牌香煙759 箱
    及ＰＥＡＣＥ牌香煙101箱，共860箱），並同時查獲「菜底
    櫃」一只，該次查獲走私物品，其完稅價格為五百十七萬零
    七百四十元，此有台灣省菸酒公賣局基隆分局以90年1 月20
    日90基局業字第0394號函所檢送財政部基隆關稅局90年11月
    17日90基普緝驗字第90100358號函附在本院另案89年度上更
    （一）卷第317 號案卷內（參卷附該案判決影本第24頁所載
    ，並經本院上更（二）將上開二函件影印附於本案卷內）可
    憑，因已超過十萬元，核屬逾公告數額之管制物品。
  綜上所述，被告乙○○、丙○○之犯行，均堪認定，應予依法
  論科。
三、論罪：
(一)核被告乙○○部分，係犯懲治走私條例第2條第1項之私運管
    制物品進口罪，公訴人認為係犯同條第2 項之常業走私罪，
    尚有未洽，起訴法條應予變更（理由詳後述）。另犯刑法第
    216條、第210條、第220條第1項之行使偽造準私文書罪，其
    所犯上開二罪，有方法結果之牽連關係，應從一重之走私罪
    處斷。又貨櫃上所標示之號碼，係由貨櫃所有人依據「國際
    貨櫃報關公約」之規定，於編號後標示於貨櫃上，作為貨櫃
    身分之標識，以利往後貨櫃使用上之辨識及管理，此與機車
    引擎號碼並無二致，應屬準私文書（最高法院92年台上字第
    1542號判決參照），公訴人認係刑法第212 條之特種文書，
    尚有誤會，但社會事實既然同一，本院自應變更起訴法條。
    又標示貨櫃號碼具創設性，係偽造非變造，公訴人指係變造
    ，恐有誤會。茲查於被告乙○○本案行為後之91年6 月26日
    懲治走私條例第2條第1項，由原規定內容之：「私運管制物
    品進口﹑出口逾公告數額者，處七年以下有期徒刑，得併科
    新台幣二十萬元以下罰金。」，經公佈變更為：「私運管制
    物品進口、出口逾公告數額者，處七年以下有期徒刑，得併
    科新臺幣三百萬元以下罰金。」，經比較修正前後之規定，
    以修正前之規定較有利於被告乙○○，按刑法第2條第1項後
    段之規定，自應適用修正前之規定該條例第2條第1項為處罰
    依據。被告乙○○與被告林間，具犯意聯絡及行為分擔，
    為共同正犯。至公訴人雖認１、被告乙○○係自79年起至83
    年10月7日止犯走私行為，其走私進口之香煙貨櫃超過500只
    以上，且２、與林、甲○○等人為謀私運管制物品進口，
    而共同製造「菜底櫃」，另涉刑法第216條、212條、第220
    條行使變造特種文書罪嫌。惟查，被告乙○○，僅承認自83
    年底起為林走私行為擔任現場工作，雖依扣案林所製作
    81、82、83年帳冊，其內多筆有關支付「基隆莊」之記載，
    然被告乙○○亦否認與走私行為有關，則自難徒依帳冊上記
    載，而推測被告乙○○於83年10月7 日前已有與林共同走
    私及行使偽造準私文書之行為。３、又被告乙○○僅於83年
    10月8 日被查獲走私管制物品該次犯行，且僅負責製做「菜
    底櫃」調換走私貨櫃，並無任何出資。雖其於檢察官偵查中
    自承走私10次。惟其餘各次究於何時以何方法走私進口何項
    管制物品，有無達完稅價格10萬元以上，均付之厥如，遍查
    全卷，無任何補強證據，尚難徒憑前揭自白，論被告乙○○
    走私10次犯行。而乙○○既僅與在逃之林共同私運管制物
    品進口一次，並無與林為常業走私之犯意聯絡，要難論以
    常業走私罪責，爰變更檢察官起訴法條論以普通私運管制物
    品進口罪責。惟公訴意旨，認該部分未能證明之走私行為，
    變造文書之行為，分別與右揭論罪部分，具有連續犯或牽連
    犯裁判上一罪關係，依公訴不可分之原則，該部分爰不另為
    無罪之諭知。又被告乙○○雖於77年間犯過失致死罪，經臺
    灣桃園地方法院判處有期徒刑7月，減為有期徒刑3月15日，
    於77年12月12日易科罰金執行完畢，固有本院檢察署刑案紀
    錄簡覆表在卷可稽，然距再犯本案，已逾5 年以上，不構成
    累犯，附此說明。
(二)另核被告丙○○所為，係犯懲治走私條例第2條第1項之私運
    管制物品進口罪及刑法第216條、第210條、第220條第1項之
    行使偽造準私文書罪，其所犯上開二罪，有方法結果之牽連
    關係，應從一重之走私罪處斷。又貨櫃上號碼，為準私文書
    已如前述，公訴人認係特種文書，惟社會事實同一，本院自
    應變更起訴法條。又在貨櫃上標示號碼具有創設性，係偽造
    非變造，公訴人指係變造，恐有誤會。被告丙○○僅擔任指
    揮貨櫃調換工作一次犯行，且屬外圍配合工作，尚無任何證
    據証明其係基於常業犯意而為之，要難逕論以常業罪。公訴
    人認其係犯同條第2 項之常業走私罪，並自79年間起即製做
    菜底櫃云云，尚有未洽，起訴法條應予變更。公訴人又以被
    告丙○○自79年起至83年9 月18日止，仍有多次以上開方法
    走私進口香菸，亦涉常業走私及行使偽造私文書罪嫌云云，
    但查此部分並無何證據證明，此部分犯罪，尚屬不能證明。
    惟公訴人認此部分與前揭論罪部分，具有方法結果之牽連關
    係，屬裁判上一罪，依公訴不可分之原則，爰不另為無罪之
    諭知。茲查於被告丙○○本案行為後之91年6 月26日懲治走
    私條例第2條第1項：由原規定內容之：「私運管制物品進口
    ﹑出口逾公告數額者，處七年以下有期徒刑，得併科新台幣
    二十萬元以下罰金。」，經公佈變更為：「私運管制物品進
    口、出口逾公告數額者，處七年以下有期徒刑，得併科新臺
    幣三百萬元以下罰金。」，經比較修正前後之規定，以修正
    前之規定較有利於被告丙○○，按刑法第2條第1項後段之規
    定，自應適用修正前之規定該條例第2條第1項為處罰依據。
    被告丙○○與林、陳成家間，具有共同之犯意聯絡與行為
    分擔，係共同正犯。又查被告丙○○於78年間，曾因違反懲
    治走私條例案件，經臺灣板橋地方法院判處有期徒刑3年6月
    ，嗣分經本院、最高法院駁回上訴確定，於81年9月4日假釋
    ，至83年3 月14日假釋期滿執行完畢，有臺灣高等法院檢察
    署刑案紀錄簡覆表在卷可憑，其於受有期徒刑執行完畢後5
    年內再犯本件有期徒刑以上之罪，應依累犯規定加重其刑。
四、原審對被告乙○○、丙○○二人，認為罪證明確，予以論科
    ，固非無見。惟（一）被告乙○○僅一次走私犯行並非十次
    ，復未以之為常業，原判決逕引常業罪論科，核有未當。（
    二）被告丙○○部分，原判決認係犯懲治走私條例第3條第1
    項之運送走私物品罪，其適用法律亦有錯誤。上訴人即被告
    乙○○、丙○○等二人上訴意旨，仍執前詞，否認犯罪，指
    摘原判決不當，請求撤銷改判，固非有理由，然原判決關於
    此部分，既有可議，要亦無可維持，自應由本院就被告乙○○、丙○○部分撤銷改判。爰審酌上開被告二人品行，犯罪
    動機、目的、方法、所生危害及犯罪後之態度等一切情狀，
    分別量處如主文第二項所示之刑。
五、移送併辦意旨：以被告乙○○與劉培賢先後於85年12月中旬
    及86年3月底，提供以優祥公司為進口人之相關文件資料，
    交予乙○○以全信報關有限公司名義向基隆關申報進口石蠟
    及塑膠棧板皆順利進口，惟第三批椰子纖維尚在基隆關稅局
    查驗之際，遭優祥公司舉發，認有偽造優拜公司進口貨品之
    情事犯行使偽造文書罪嫌云云（94年度偵字第151號），惟
    移送併辦部分與前揭論罪部分時間相差2年以上，共犯及犯
    罪態樣均不相同，難認為有連續犯裁判上一罪關係，故無從
    併辦，應退回檢察官另為適當處理。
六、公訴意旨又略以：林係鴻旺企業有限公司負責人，自民國
    79年間起，基於走私香菸進口販售之概括犯意，先後單獨或
    夥同陳成家、蔡宏達（均已另案提起公訴）及陳奕新等人連
    續自新加坡、日本、馬來西亞、美國等地，利用貨櫃走私香
    菸進口販售，其方式為委由香港人「張小宇」、「張小窩」
    、「洪榮華」等人負責在新加坡、香港等地，或由陳奕新、
    賴克伸等二人在美國負責購菸裝櫃，並在進口提單上偽稱為
　  其他可依法進口之貨品或利用洗衣粉、紙尿布等貨物裝填貨
    櫃之前、後端（俗稱裝門面）後，再由渠等所使用之人頭公
    司走私進口；又渠等為求順利走私進口，並由「張小窩」、
    陳奕新等人先行將裝運香菸之貨櫃顏色、長度、大小及櫃號
　　傳真回國內給林，再由林僱請綽號「王哥」之乙○○、綽號
    「阿三」之丙○○、綽號「國鐘」之被告甲○○、綽號「阿
    俊、俊仔」之黃文俊、綽號「小龍」之羅經龍等人，基於幫
    助林等人走私及共同變造貨櫃號碼（係貨櫃所有人依「國際
    貨櫃報關公約」規定所編定，再委由貨櫃製造商予以標示，
    用以表彰貨櫃身分之標誌）之犯意，在不詳地點，將顏色、
    大小、長度均與裝載走私菸相同之貨櫃先行變造其貨櫃號碼
    使其與走私櫃相同後，再以廢紙箱或破布等雜物裝填貨櫃及
    以洗衣粉或紙尿布等物裝飾門面－此一改裝後之貨櫃，私梟
    匿稱為「菜底櫃」。完成改裝及變造後，再僱用綽號「紅龜
    」之戊○○等貨櫃車司機，駕駛拖車拖至基隆碼頭附近，等
    待走私貨櫃靠岸依規定欲拖往貨櫃場查驗之際，趁機予以調
    換車頭，得逞後，一方面將香菸出售予以銷售走私菸為業之
    郭詩元批售圖利；一方面就有關調包後之貨櫃，則留待查驗
    時再以進口貨物均係廢紙或破布等雜物，與提單所載之品名
    不符為由，依法辦理退貨，非但達成走私圖利之目的，且無
    庸負擔任何稅負。期間計被查獲三次，分別為(1)、83年8 月
    11 日，與蔡宏達合夥走私香菸800箱，獲利新台幣（下同）
    一千一百九十二萬元，二人對分各得五百九十六萬元；(2)、
    83 年9月19日21時許，在基隆東二碼頭，為法務部調查局台
    北市調查處根據監聽渠等走私前以電話探詢海關人員值班情
    形及聯絡貨櫃上岸後之調包作業程序，而循線查獲一只貨櫃
    號碼ＣＮＣＵ0000000號內裝860箱香菸（ＭＩＬＤＳＥＶＥ
    Ｎ牌57箱、ＰＥＡＣＥ牌101 箱）之走私櫃；同日22時許，
    復於六堵貨櫃場，查獲一只貨櫃號碼完全相同準備調包用之
    「菜底櫃」；(3)、同年10月8 日晚上10時45分許，先在基隆
    市○○區○○路20號前，查獲一只貨櫃號碼ＧＳＴＵ000000
    0號內裝850箱ＭＩＬＤＳＥＶＥＮ牌香菸之貨櫃，另於附近
    同路43號旁，查獲一只內裝雜物而大小、顏色與櫃號完全相
    同之「菜底櫃」，並當場逮捕拖車司機丁○○（業經先行提
    起公訴，並判刑確定），負責在場引導指揮之乙○○及鍾金
    標則趁機逃逸。此外，依事後查扣之帳冊估算，渠等自79年
    至83年10月間，前後走私進口之香菸貨櫃預估超過500 只以
    上，獲利至少數億元至數十億元，因認被告甲○○亦涉犯懲
    治走私條例第2條第2項、第1項之走私罪及刑法第212條、第
    216條之行使特種文書罪嫌云云。
(一)公訴人指被告有前開犯行，無非以被告甲○○、證人黃文俊
    、羅經龍在偵查中之自白為其論據。
(二)按犯罪事實應依證據認定之，無證據不得認定其犯罪事實，
    刑事訴訟法第154條第2項定有明文。
(三)本件被告甲○○固於偵查中坦承曾受林之指示，前往林口
    工業區附近搬運石頭及布料入貨櫃各二、三次，證人黃文俊
    、羅經龍亦供述受被告之請託，在上址搬運石頭及布料入貨
    櫃各二、三次，但均未供述在何時；而被告在法院審理中供
    稱是在83年5月及7月間各一次，但裝運之石頭、布料均是有
    價值之物品，至83年10月8 日查獲之「菜底櫃」，則未參與
    。證人黃文俊、羅經龍亦均供述確實只有裝運二次，即83年
    5月及7月各一次，83年10月8 日查獲者非伊等所裝運等語，
    互核相符，自堪採信。雖共犯乙○○於偵查中供稱：83年10
    月8 日查獲之「菜底櫃」係共犯黃文俊、羅經龍所裝運，但
    為被告及黃文俊、羅經龍所否認，且無其他證據證明乙○○
    所供與事實相符，是乙○○之上開不利於被告甲○○之陳述
    ，尚難採信。被告甲○○未參與83年10月8 日之犯行，應堪
    認定。茲應審酌者，即被告所述之上開83年5月及7月之二次
    走私行為，並未經查獲，則上開二次行為，究係以何方法走
    私進口何項管制物品？有無達完稅價格新台幣10萬元以上？
    究係偽造何種貨櫃號碼？或究有無走私行為等等均付闕如，
    遍查全卷，亦無任何積極證據，足資證明被告有此部分之犯
    行，至其餘犯行，亦無何證據足資證明被告有參與，羅經龍
    、黃文俊亦經本院前審八十六年度上訴字第1241號判決無罪
    確定在案。綜上所述，本件被告甲○○之犯罪為不能證明。
(四)原審不察，遽為被告科刑之判決，自有未合，被告上訴意旨
    否認犯罪，為有理由，自應由本院將此部分予以撤銷，而為
    被告甲○○無罪之諭知。
據上論斷，應依刑事訴訟法第369條第1項前段、第364條、第301
條第1項、第299條第1項前段、第300條，修正前之懲治走私條例
第2條第1項、第11條，刑法第2條第1項但書、第28條、第216條
、第210條、第220條第1項、第47條，判決如主文。
本案經檢察官曾忠己到庭執行職務。
中　　華　　民　　國　　94　　年　　12　　月　　7　　日
　　　　　　　　　刑事第二十三庭審判長法　官  尤豐彥
　　　　　　　　　　　　　　　　　　  法　官  趙功恆
　　　　　　　　　　　　　　　　　　  法　官  張明松
以上正本證明與原本無異。
如不服本判決，應於收受送達後十日內向本院提出上訴書狀，其
未敘述上訴之理由者並得於提起上訴後十日內向本院補提理由書
（均須按他造當事人之人數附繕本）。
                                      書記官  洪秋帆
中　　華　　民　　國　　94　　年　　12　　月　　7 　　日
附錄：本案論罪科刑法條全文
懲治走私條例第2條第1項
私運管制物品進口、出口逾公告數額者，處七年以下有期徒刑，
得併科新台幣二十萬元以下罰金。
